# 【求助】关于明股实债的问题讨论

提问人：sylviaaaa 时间：2020-10-28 15:09:00
陈老师好， 有个问题想请教一下。甲乙双方组建项目公司丙，项目公司注册资本 1000 ，甲方出资 400 万，乙方出资600 万，并签订了投资协议，关键条款摘录如下：一、项目公司的经营管理主要由甲方负责组织进行。二、针对股东会决议事项，甲方享有三分之二的表决权，乙方享有三分之一的表决权，股东会议作出修改项目公司章程、增加或者减少注册资本的决议，以及公司合并、分立、解散或者变更公司形式的决议，必须经代表三分之二以上表决权的股东通过。除上述事项之外，项目公司股东会作出决议由二分之一以上表决权的股东通过即可。三、乙方持股期间，项目公司丙每年可向投资者分配利润不低于乙方投资金额*8%（可供分配利润以审定报表为准，项目公司任一年度未实现业绩预期，不构成任何一方违约）四、乙方股权转让：如发生以下任一特定情形，甲方有权受让乙方持有的项目公司股权。该特定情形包括：(1)本项目建设竣工后，自投入运营之日起满五年后，各方未就项目合作期限的延期达成一致约定；(2)项目建设竣工投入运营后连续五年乙方未能按照业绩预期的约定足额获取利润分配；
(3)在本项目建设竣工后，投入运营满五年，乙方仍持有项目公司股权期间，项目公司任一年会计年度末的经审计的合并口径资产负债率超过【】，且项目公司未能在乙方届时提供的宽限期内妥善解决的；在本合同二、乙方股权转让任一特定情形发生时，乙方和甲方协商后甲方有权向乙方发出书面收购通知并按照本协议的约定支付转让价款。甲方通过本项目净现金、物业贷款或发债等形式筹资，以乙方向项目公司支付的实缴注册资本金额与本协议项下约定的综合回报作为股权转让对价，依据相关流程，回购乙方持有的项目公司股权。问题如下： 1 ）一方面，甲方是“有权受让”而不是“必须受让”乙方所持项目公司丙的股权；另一方面，股权回购价是乙方缴纳的注册本金+约定的综合回报，但是投资协议未明确综合回报是多少。请问，从审计的角度，乙方对项目公司的投资是否会被认定为明股实债，即甲方向乙方借款 400 万，投资成立项目公司丙。 2 ）正确的会计处理是？
谢谢

回答人：chenyiwei
这个问题是在合并报表层面，甲方应将乙方的投入作为权益还是负债确认的问题。从你复述的合同条款来看，甲方一方面要保证乙方的本金安全以及使乙方获得约定的收益，但另一方面极力避免合并报表中将乙方的出资确认为负债。这时就要关注甲方“有权”购买的实质，是否实质上是“有义务”，以及有无其他间接义务约定。
另外，即使“有权”收购的安排是合理的，这种“有利润就必须分配”，不得递延的约定，本身就构成了一项现时义务，需要确认合并报表层面的负债。